臺灣高雄地方法院刑事判決　　　　　　　100年度訴字第191號
公　訴　人　臺灣高雄地方法院檢察署檢察官
被　　　告　黃智偉
上列被告因違反毒品危害防制條例案件，經檢察官提起公訴（99
年度毒偵字第6669號、第6673號），本院判決如下：
    主  文
黃智偉施用第一級毒品，共貳罪，均累犯，各處有期徒刑壹年。
又施用第二級毒品，共貳罪，均累犯，各處有期徒刑伍月。應執
行有期徒刑貳年陸月。
    事  實
一、黃智偉前因詐欺案件，經本院以94年度簡字第3156號判處有
    期徒刑6 月確定，於民國95年6 月19日縮刑期滿執行完畢。
    另因施用毒品案件，經本院以97年度審毒聲字第398 號裁定
    送觀察、勒戒後，認無繼續施用毒品之傾向，於98年8 月27
    日執行完畢釋放。詎其未知警惕，且仍未戒絕毒癮，於上開
    有期徒刑執行完畢後5 年內；並在觀察、勒戒執行完畢釋放
    後5 年內，復先後基於施用第一級及第二級毒品之各別犯意
    ，分別施用下列毒品：
  (一)於99年8 月23日晚上某時，在其位於高雄市○○區○○路46
    之19號住處，以燒烤吸食煙霧之方式，施用第二級毒品甲基
    安非他命1 次。
  (二)於99年8 月24日晚間10時10分至翌日晚間9 時30分之間某時
    （即99年8 月25日晚間10時10分採尿前回溯24小時內，扣除
    公權力監視期間〈99年8 月25日晚間9 時30分自行至高雄市
    政府警察局林園分局大寮分駐所報到等候採尿〉），在不詳
    地點施用第一級毒品海洛因1 次。
  (三)於99年9 月24日下午1 時許（起訴書誤載為早上某時），在
    其位於高雄市○○區○○路46之19號住處，以燒烤吸食煙霧
    方式，施用第二級毒品甲基安非他命1 次。
  (四)於99年9 月23日下午5 時20分至翌日下午5 時許其間某時（
    即99年9 月24日下午5 時20分採尿前回溯24小時內，扣除公
    權力拘束期間〈於99年9 月24日下午5 時許，因另案通緝為
    警緝獲〉），在不詳地點施用第一級毒品海洛因1 次。嗣因
    ：(1)經列為毒品列管人口經警通知定期採尿，於99年8 月25
    日晚間9 時30分許，自行至高雄市政府警察局林園分局大寮
    分駐所報到，並於同日晚間10時10分許，經其同意採尿送驗
    ；(2)另於99年9 月24日下午5 時許，在高雄市○○區○○街
    41號前，因另案通緝為警緝獲，並經其同意採尿送驗。上開
    二次採尿檢驗結果，均驗出嗎啡（即海洛因進入人體後之代
    謝物）及甲基安非他命之陽性反應，始查悉上情。
二、案經高雄縣政府警察局林園分局報請臺灣高雄地方法院檢察
    署檢察官偵查起訴。
    理  由
一、證據能力之判斷─
    本判決所引用據以認定事實之各項證據，業經當事人於本院
    審理中，對於證據能力表示「沒有意見」（見本院100 年度
    審訴字第56號卷〈下稱審訴卷〉第16頁），且對於具有傳聞
    證據性質之證據，已於調查證據時知悉其內容，均未於言詞
    辯論終結前聲明異議。本院審酌各該證據作成之客觀環境及
    條件，均無違法不當取證或顯有不可信之情形，作為證據使
    用皆屬適當，依刑事訴訟法第159 條之5 之規定，均有證據
    能力，合先敘明。
二、認定事實所憑證據及被告之辯解─
    訊據被告黃智偉固坦認有先後於如事實欄一、(一)、(三)所示之
    時地，分別施用第二級毒品甲基安非他命各1 次（前後共施
    用2 次）等情，惟矢口否認有事實欄一、(二)、(四)所示之2 次
    施用第一級毒品海洛因犯行，辯稱：伊只有吸食甲基安非他
    命之習慣，但伊沒有吸食海洛因。驗尿報告呈嗎啡陽性反應
    ，伊懷疑可能是伊所購買的甲基安非他命，包裝袋裡含有海
    洛因之殘渣，致誤為混用云云。經查：
  (一)施用第二級毒品部分（即如事實欄一、(一)、(三)所示部分）：
  1.被告因屬毒品列管人口，經警通知定期採尿，於99年8 月25
    日晚間9 時30分許，自行至高雄市政府警察局林園分局大寮
    分駐所報到，並於同日晚間10時10分許經其同意採尿送驗。
    其後復於99年9 月24日下午5 時許，在高雄市○○區○○街
    41號前，因另案通緝為警緝獲，經其同意再次採尿送驗等情
    ，業據被告於99年8 月25日、9 月24日警詢中分別供陳在卷
    （見警卷第2 至3 頁、高雄地檢99年度毒偵字第6669號卷〈
    下稱偵卷〉第3 至4 頁），並有高雄市政府警察局林園分局
    採驗尿液通知書、列管毒品人口尿液檢體採集送驗紀錄表、
    尿液採驗同意書（見警卷第5 至7 頁）、查獲毒品案件嫌疑
    人代碼與真實姓名對照表、尿液採驗同意書（見偵卷第6 至
    7 頁）在卷可稽，此部分之事實已堪認定。
  2.上開2 次採尿送驗結果：(1)99年8 月25日所採尿液經送長榮
    大學以EIA 酵素免疫分析法為初步檢驗，再以GC/MS 氣相層
    析質譜儀法為確認檢驗結果，呈嗎啡（即海洛因進入人體後
    之代謝物）之陽性反應（檢出濃度：7,653ng/ml）及甲基安
    非他命之陽性反應（檢出濃度：3,625ng/ml）；(2)99年9 月
    24日所採尿液，經送台灣檢驗科技股份有限公司濫用藥物實
    驗室亦以EIA 酵素免疫分析法為初步檢驗，再以GC/MS 氣相
    層析質譜儀法為確認檢驗結果，亦呈嗎啡之陽性反應（檢出
    濃度：12,000 ng/ml）及甲基安非他命之陽性反應（檢出濃
    度：57,090 ng/ml），此有長榮大學確認報告、台灣檢驗科
    技股份有限公司檢驗報告各1 份在卷可憑（見警卷第4 頁、
    偵卷第5 頁）。又被告於本院審理中，已供承其先後於如事
    實欄一、(一)、(三)所示之時、地，均以燒烤吸食煙霧方式，分
    別施用第二級毒品甲基安非他命各1 次等語（見本院訴字卷
    第20、22至23頁），此部分自白既與上開科學檢驗結果相符
    ，自堪採為論科之依據。被告確有上開2 次施用第二級毒品
    甲基安非他命犯行，均堪認定。
  (二)施用第一級毒品部分（即如事實欄一、(二)、(四)所示部分）：
  1.被告前開2 次驗尿結果，均呈嗎啡陽性反應，檢出濃度分別
    為7,653ng/ml、12,000 ng/ml，業如前述。依行政院衛生署
    訂定之「濫用藥物尿液檢驗作業準則」第11、15、18條規定
    ，關於濫用藥物之尿液檢驗，分為初步檢驗及確認檢驗。初
    步檢驗應採用免疫學分析方法，用於剔除陰性檢體之檢驗。
    初步檢驗結果尿液檢體中鴉片類代謝物之濃度，在閥值（指
    判定檢體為陰性或陽性之濃度）300ng/ml以上者，應判定為
    陽性。初步檢驗結果在閾值以上或有疑義之尿液檢體，應再
    以氣相層析質譜分析法進行確認檢驗，確認檢驗結果海洛因
    之主要代謝物嗎啡之閥值在300ng/ml以上者，應判定為陽性
    。所謂氣相層析質譜分析法，包括氣相層析儀及質譜儀。在
    氣相層析儀部分，其方法為將物質氣化後，再經分析管分離
    ，由於各種物質之沸點及對管柱之吸附力不同，經過檢測器
    測定後，表現出不同滯留時間，利用滯留時間判定為何種物
    質；而質譜儀則係檢測器，能將物質撞擊成碎片，記錄其質
    譜圖，因每個化合物之鍵結能力不同，故不同物質會有特定
    之質譜圖，因此在物質判斷上有若指紋鑑定，精確度接近百
    分之百，不致產生偽陽性反應。上開長榮大學及台灣檢驗科
    技股份有限公司濫用藥物實驗室為尿液檢驗時，均係以EIA
    酵素免疫分析法為初步檢驗，再以GC/MS 氣相層析質譜儀法
    為確認檢驗，已足以排除偽陽性之可能。
  2.按海洛因進入人體後，可迅速代謝為「六－乙醯嗎啡」，再
    轉變成嗎啡，施用海洛因後1 小時內，即可於尿液中驗出嗎
    啡成分；施用後24小時內，約有80％施用量自尿液中排出。
    惟尿液中嗎啡成分之檢出，與施用海洛因之數量、施用方式
    、飲用水量、個人體質及代謝情況等因素有關，依個案而異
    ，通常採尿檢驗是否呈嗎啡陽性反應，應以施用海洛因後24
    小時內所採尿液為宜，此乃濫用藥物檢驗與施用毒品犯罪之
    審判實務上週知之事實。被告雖辯稱其尿液中呈嗎啡陽性反
    應，可能係其購買甲基安非他命之包裝袋內殘留海洛因之殘
    渣，誤為混用所致云云。然被告於本院審理中供稱：伊於99
    年8 月23日及同年9 月24日所施用之甲基安非他命，均係向
    同一人所購買，且售價並未較貴等語（見本院訴字卷第23頁
    ）。依審判實務經驗，海洛因之價格遠高於甲基安非他命，
    販毒者以相同價格販賣甲基安非他命，衡情應無摻雜海洛因
    增加成本之理。況依長榮大學及台灣檢驗科技股份有限公司
    濫用藥物實驗室上開檢驗報告所載，關於嗎啡陽性判定標準
    為「大於或等於300ng/ml」，而被告2 次驗尿結果，嗎啡確
    認濃度分別高達7,653ng/ml及12,000 ng/ml，已逾陽性判定
    標準值25倍及40倍，依其尿液中所驗出嗎啡濃度之高，顯非
    微量海洛因殘渣所能造成，而係直接施用海洛因所致，施用
    時間距離採尿時間應不超過24小時。被告前開所辯，非僅違
    反常情，復與尿液中檢出之嗎啡濃度不合，自非可採。被告
    確有分別施用第一級毒品海洛因之事實，均堪認定。
  (三)被告前因施用毒品案件，經本院以97年度審毒聲字第398 號
    裁定送觀察、勒戒後，認無繼續施用毒品之傾向，於98年8
    月27日執行完畢釋放，有臺灣高等法院被告前案紀錄表在卷
    可參（見本院訴字卷第29、35頁）。其於觀察、勒戒執行完
    畢釋放後5 年內，再犯本件施用第一、二級毒品罪，均應依
    毒品危害防制條例第23條第2 項之規定追訴處罰。本件事證
    明確，被告上開犯行，均堪認定，應予依法論科。
三、論罪科刑之理由─
  (一)查海洛因及甲基安非他命，分屬毒品危害防制條例第2 條第
    2 項第1 款、第2 款所定之第一、二級毒品。核被告所為：
    (1)如事實欄一、(二)、(四)所示2 次施用海洛因部分，均係犯毒
    品危害防制條例第10條第1 項之施用第一級毒品罪；(2)如事
    實欄一、(一)、(三)所示2 次施用甲基安非他命部分，均係犯同
    條例同條例第第10條第2 項之施用第二級毒品罪。其各次施
    用毒品前後，分別持有海洛因、甲基安非他命之低度行為，
    分別為該次施用之高度行為所吸收，均不另論罪。所犯施用
    第一級毒品2 罪及施用第二級毒品2 罪，施用時間均非密接
    ，顯係基於各別犯意分別為之，應予分論併罰。又被告前有
    如事實欄一所示犯罪科刑及執行情形，有上開前案紀錄表可
    按（見本院訴字卷第28頁）。其於受徒刑執行完畢後，5 年
    以內故意再犯本件有期徒刑以上之4 罪，均屬累犯，應依刑
    法第47條第1 項之規定，分別加重其刑。
  (二)審酌被告前因施用毒品，經觀察、勒戒執行完畢後，仍未能
    徹底戒絕毒品，顯見戒毒意志不堅，應入監矯治；衡以施用
    毒品究屬戕害被告個人身心健康之行為，尚未直接危害他人
    ，教育程度國小畢業，業工、家庭經濟情況小康，有受詢問
    人基本資料表在卷可參（見偵卷第2 頁），及其犯罪動機、
    手段、犯罪後態度等一切情狀，分別量處如主文所示之刑，
    並定其應執行之刑。至於被告施用毒品所使用之工具，既未
    扣案，復無證據證明確屬被告所有，不另宣告沒收。
據上論斷，應依刑事訴訟法第299 條第1 項前段，毒品危害防制
條例第10條第1 項、第2 項，刑法第11條前段、第47條第1 項、
第51條第5 款，判決如主文。
本案經檢察官鄭珮琪到庭執行職務。
中    華    民    國   100    年    3     月    31    日
                  刑事第十六庭  審判長法  官  曾逸誠
                                      法  官  洪榮家
                                      法  官  林柏壽
以上正本係照原本作成。
如不服本判決應於收受判決後10日內向本院提出上訴書狀，並應
敘述具體理由。其未敘述上訴理由者，應於上訴期間屆滿後20日
內向本院補提理由書（均須按他造當事人之人數附繕本）「切勿
逕送上級法院」。
中    華    民    國   100    年    3     月    31    日
                                      書記官  洪嘉慧
附錄本案論罪科刑法條：
毒品危害防制條例第10條
施用第一級毒品者，處6 月以上5 年以下有期徒刑。
施用第二級毒品者，處3 年以下有期徒刑。